【裁判字號】    97,審重訴,148
【裁判日期】    971031
【裁判案由】    清償借款
【裁判全文】
臺灣臺北地方法院民事判決           97年度審重訴字第148號
原      告    第一商業銀行股份有限公司
法定代理人    丙○○
訴訟代理人    丁○○
被      告    晁星科技有限公司
兼法定代理人  甲○○
被      告    乙○○
上列當事人間清償借款事件，本院於中華民國97年10月30日言詞
辯論終結，判決如下：
    主  文
被告應連帶給付原告新台幣柒佰柒拾伍萬壹仟零貳拾元，及如附
表一所示之利息及違約金。
被告應連帶給付原告美金柒萬零陸佰陸拾柒元角柒分，及如附
表二所示之利息及違約金。
訴訟費用新台幣壹拾萬零貳佰陸拾肆元由被告連帶負擔。
本判決第一、二項於原告以新台幣佰拾伍萬元或同面額之中
央政府重大交通建設公債八十六年度乙類第三期債票為被告供擔
保後，得假執行。
    事實及理由
甲、程序部分
一、被告3人經合法通知，未於言詞辯論期日到場，核無民事訴
    訟法第386條所列各款事由，應依原告之聲請，由其一造辯
    論而為判決。
二、按共同訴訟之被告數人，其住所不在一法院管轄區域內者，
    各該住所地之法院俱有管轄權；同一訴訟，數法院有管轄權
    者，原告得任向其中一法院起訴，民事訴訟法第20條前段及
    第22條分別定有明文。查，被告乙○○雖非住於本院之轄區
    內，然被告晁星科技有限公司（下稱晁星公司）及甲○○之
    住所均位於本院之轄區內，揆諸前開規定，原告選擇向本院
    起訴，是以本院自有管轄權，合先敘明。
乙、實體部分
一、原告主張：被告晁星公司於民國95年7月21日邀同其餘被告
    為連帶保證人，保證就現在及將來對伊所負之借款及其他債
    務在新台幣（下同）2,500萬元之限額內願連帶負全部償付
    責任，嗣晁星公司分別於95年8月5日向伊借款260萬元，借
    款期間自95年8月2日起至98年8月2日止，並約定按伊公告之
    基準利率加碼年率1％機動計算之利息；於96年3月19日向伊
    借款25萬元，借款期間自96年3月19日起至96年7月6日止，
    並約定按伊公告之基準利率加碼年率1％機動計算之利息；
    於96年4月10日向伊借款150,938元，借款期間自96年4月10
    日起至96年7月17日止，並約定按伊公告之基準利率加碼年
    率1％機動計算之利息；於96年4月25日向伊借款361,380元
    ，借款期間自96年4月25日起至96年8月14日止，並約定按伊
    公告之基準利率加碼年率1％機動計算之利息；於96年5月23
    日向伊借款84萬元，借款期間自96年5月23日起至96年9月19
    日止，並約定按伊公告之基準利率加碼年率1％機動計算之
    利息；於96年5月25日向伊借款36萬元，借款期間自96年5月
    25日起至96年7月12日止，並約定按伊公告之基準利率加碼
    年率1％機動計算之利息；於96年6月27日向伊借款30萬元，
    借款期間自96年6月27日起至96年10月3日止，並約定按伊公
    告之基準利率加碼年率1％機動計算之利息；於96年3月19日
    向伊借款25萬元，借款期間自96年3月19日起至96年7月6日
    止，並約定按伊公告之基準利率加碼年率1％機動計算之利
    息；於96年4月10日向伊借款150,937元，借款期間自96年4
    月10日起至96年7月17日止，並約定按伊公告之基準利率加
    碼年率1％機動計算之利息；於96年4月25日向伊借款240,92
    0元，借款期間自96年4月25日起至96年8月14日止，並約定
    按伊公告之基準利率加碼年率1％機動計算之利息；於96年5
    月23日向伊借款56萬元，借款期間自96年5月23日起至96年9
    月19日止，並約定按伊公告之基準利率加碼年率1％機動計
    算之利息；於96年5月25日向伊借款24萬元，借款期間自96
    年5月25日起至96年7月12日止，並約定按伊公告之基準利率
    加碼年率1％機動計算之利息；於96年6月27日向伊借款20萬
    元，借款期間自96年6月27日起至96年10月3日止，並約定按
    伊公告之基準利率加碼年率1％機動計算之利息；於95年7月
    28日向伊借款240萬元，借款期間自95年7月28日起至96年7
    月28日止，並約定按伊公告之基準利率加碼年率1％機動計
    算之利息，及均約定如未按期清償本息時，逾期在6個月以
    內者，各按前開利率10％；逾期超過6個月者，各按前開利
    率20％計算之違約金。晁星公司復於95年8月1日向伊立具進
    口遠期信用狀借款契約，契約期間自95年8月1日起至96年8
    月1日止，並約定自伊或伊之國外代理銀行付款之日起至借
    款到期日止，按伊通知之利率支付利息，及如到期不履行時
    ，除依照到期日之一般外匯授信利率加年率2.5％支付遲延
    利息之外，逾期在6個月以內者，按前開利率10％；逾期超
    過6個月者，按前開利率20％計算之違約金。詎料，晁星公
    司之前開借款及進出口押匯均已到期而仍未償還，尚餘如主
    文第1、2項所示之本金、如附表所示之利息及違約金應立即
    清償，而其餘被告為連帶保證人，自應負連帶清償責任，為
    此依消費借貸及連帶保證法律關係請求被告連帶清償，並聲
    明：(一)如主文第1、2項所示；(二)願供現金或中央政府重大交
    通建設公債86年度乙類第3期債票為擔保，請准宣告假執行
    。另提出約定書、保證書、借據、進口遠期信用狀借款契約
    、開發遠期信用狀申請書、進口墊款結匯還款報告書、遠期
    信用狀授信紀錄卡、基準利率變動表及一般外匯授信利率查
    詢表（以上皆影本）等件為證。
二、被告3人未於言詞辯論期日到場，亦未提出書狀作何聲明或
    陳述。
三、得心證之理由
（一）按當事人對於他造主張之事實，於言詞辯論時不爭執者，
      視同自認。但因他項陳述可認為爭執者，不在此限。當事
      人對於他造主張之事實，已於相當時期受合法之通知，而
      於言詞辯論期日不到場，亦未提出準備書狀爭執者，準用
      第1項之規定。但不到場之當事人係依公示送達通知者，
      不在此限。民事訴訟法第280條第1、3項分別有明定。本
      件原告主張：晁星公司向伊借款，然未依約繳款，而使全
      部債務視為到期，尚餘如主文第1、2項所示之本金、如附
      表所示之利息及違約金尚未清償之事實，已據其提出如上
      開所載之證物為憑，核屬相符。又被告非經公示送達已收
      受開庭通知及起訴狀繕本，未於言詞辯論到場陳述意見或
      提出書狀爭執，依上開規定視同自認，則原告之主張，自
      堪信為真實。
（二）按消費借貸之借用人應於約定期限內，返還與借用物種類
      品質、數量相同之物，民法第478條前段定有明文；又所
      謂連帶保證，係指保證人與主債務人就債務之履行，對於
      債權人各負全部給付之責任者而言，是連帶保證債務之債
      權人得同時或先後向保證人為全部給付之請求（最高法院
      45年台上字第1426號判例、77年台上字第1772號判決參照
      ）。再按遲延之債務，以支付金錢為標的者，債權人得請
      求依法定利率計算之遲延利息。但約定利率較高者，仍從
      其約定利率；當事人得約定債務人於債務不履行時，應支
      付違約金，民法第233條第1項、第250條第1項分別定有明
      文。晁星公司向原告借款未依約清償，經全部視為到期，
      尚積欠如主文第1、2項所示之本金、如附表所示之利息及
      違約金迄未清償，而其餘被告為連帶保證人，已如上述，
      揆上開說明及規定，被告3人自應連帶負清償責任。
（三）綜上，原告依消費借貸及連帶保證法律關係請求被告連帶
      給付如主文第1、2項所示之本金、如附表所示之利息及違
      約金為有理由，應予准許。
四、假執行之宣告：原告陳明願供擔保，聲請宣告假執行，核無
    不合，爰酌定相當擔保金額准許之。
五、本件訴訟費用，確定如主文第3項所示之金額。
六、訴訟費用負擔之依據：民事訴訟法第85條第2項。
中    華    民    國    97    年    10    月    31    日
                  民事第六庭    法  官  黃柄縉
附表一
  ┌───┬───────┬────┬────────┬────────────┐
  │ 編號 │積  欠  本  金│ 年利率 │ 利息計算起訖日 │  違約金計算期間及利率  │
  ├───┼───────┼────┼────────┼────────────┤
  │  1   │   1,916,529  │ 5.09％ │自96年6月3日起至│自96年7月4日起至清償日止│
  │      │              │        │清償日止        │，逾期在6個月以內者，按 │
  │      │              │        │                │原利率10%；逾期超過6個月│
  │      │              │        │                │者，按原利率20%計算     │
  ├───┼───────┼────┼────────┼────────────┤
  │  2   │      15,158  │ 5.52％ │自96年8月23日起 │自96年9月24日起至清償日 │
  │      │              │        │至清償日止      │止，逾期在6個月以內者， │
  │      │              │        │                │按原利率10%；逾期超過6個│
  │      │              │        │                │月者，按原利率20%計算   │
  ├───┼───────┼────┼────────┼────────────┤
  │  3   │     150,938  │ 5.52％ │自96年8月23日起 │自96年9月24日起至清償日 │
  │      │              │        │至清償日止      │止，逾期在6個月以內者， │
  │      │              │        │                │按原利率10%；逾期超過6個│
  │      │              │        │                │月者，按原利率20%計算   │
  ├───┼───────┼────┼────────┼────────────┤
  │  4   │     361,380  │ 5.52％ │自96年8月23日起 │自96年9月24日起至清償日 │
  │      │              │        │至清償日止      │止，逾期在6個月以內者， │
  │      │              │        │                │按原利率10%；逾期超過6個│
  │      │              │        │                │月者，按原利率20%計算   │
  ├───┼───────┼────┼────────┼────────────┤
  │  5   │     840,000  │ 5.52％ │自96年8月23日起 │自96年9月24日起至清償日 │
  │      │              │        │至清償日止      │止，逾期在6個月以內者， │
  │      │              │        │                │按原利率10%；逾期超過6個│
  │      │              │        │                │月者，按原利率20%計算   │
  ├───┼───────┼────┼────────┼────────────┤
  │  6   │     360,000  │ 5.52％ │自96年8月23日起 │自96年9月24日起至清償日 │
  │      │              │        │至清償日止      │止，逾期在6個月以內者， │
  │      │              │        │                │按原利率10%；逾期超過6個│
  │      │              │        │                │月者，按原利率20%計算   │
  ├───┼───────┼────┼────────┼────────────┤
  │  7   │     300,000  │ 5.52％ │自96年8月23日起 │自96年9月24日起至清償日 │
  │      │              │        │至清償日止      │止，逾期在6個月以內者， │
  │      │              │        │                │按原利率10%；逾期超過6個│
  │      │              │        │                │月者，按原利率20%計算   │
  ├───┼───────┼────┼────────┼────────────┤
  │  8   │      15,158  │ 5.52％ │自96年8月23日起 │自96年9月24日起至清償日 │
  │      │              │        │至清償日止      │止，逾期在6個月以內者， │
  │      │              │        │                │按原利率10%；逾期超過6個│
  │      │              │        │                │月者，按原利率20%計算   │
  ├───┼───────┼────┼────────┼────────────┤
  │  9   │     150,937  │ 5.52％ │自96年8月23日起 │自96年9月24日起至清償日 │
  │      │              │        │至清償日止      │止，逾期在6個月以內者， │
  │      │              │        │                │按原利率10%；逾期超過6個│
  │      │              │        │                │月者，按原利率20%計算   │
  ├───┼───────┼────┼────────┼────────────┤
  │  10  │     240,920  │ 5.52％ │自96年8月23日起 │自96年9月24日起至清償日 │
  │      │              │        │至清償日止      │止，逾期在6個月以內者， │
  │      │              │        │                │按原利率10%；逾期超過6個│
  │      │              │        │                │月者，按原利率20%計算   │
  ├───┼───────┼────┼────────┼────────────┤
  │  11  │     560,000  │ 5.52％ │自96年8月23日起 │自96年9月24日起至清償日 │
  │      │              │        │至清償日止      │止，逾期在6個月以內者， │
  │      │              │        │                │按原利率10%；逾期超過6個│
  │      │              │        │                │月者，按原利率20%計算   │
  ├───┼───────┼────┼────────┼────────────┤
  │  12  │     240,000  │ 5.52％ │自96年8月23日起 │自96年9月24日起至清償日 │
  │      │              │        │至清償日止      │止，逾期在6個月以內者， │
  │      │              │        │                │按原利率10%；逾期超過6個│
  │      │              │        │                │月者，按原利率20%計算   │
  ├───┼───────┼────┼────────┼────────────┤
  │  13  │     200,000  │ 5.52％ │自96年8月23日起 │自96年9月24日起至清償日 │
  │      │              │        │至清償日止      │止，逾期在6個月以內者， │
  │      │              │        │                │按原利率10%；逾期超過6個│
  │      │              │        │                │月者，按原利率20%計算   │
  ├───┼───────┼────┼────────┼────────────┤
  │  14  │   2,400,000  │ 4.84％ │自96年6月29日起 │自96年7月30日起至清償日 │
  │      │              │        │至清償日止      │止，逾期在6個月以內者， │
  │      │              │        │                │按原利率10%；逾期超過6個│
  │      │              │        │                │月者，按原利率20%計算   │
  └───┴───────┴────┴────────┴────────────┘
附表二
  ┌───┬───────┬──────────┬───────────┬─────────────┐
  │      │              │   利息利率及期間   │  遲延利息利率及期間  │                          │
  │ 編號 │ 請 求 金 額  ├────┬─────┼────┬──────┤   違約金計算期間及利率   │
  │      │              │ 年利率 │起  訖  日│ 年利率 │ 起  訖  日 │                          │
  ├───┼───────┼────┼─────┼────┼──────┼─────────────┤
  │      │              │        │自96年6月 │        │自96年7月27 │自96年8月28日起至清償日止 │
  │  1   │    59,756    │  9.1％ │18 日起至 │ 11.6％ │日起至清償日│，逾期在6個月以內者按前開 │
  │      │              │        │96年7月26 │        │止          │利率10％，逾期超過6個月者 │
  │      │              │        │日止      │        │            │，按上開利率20％計算      │
  ├───┼───────┼────┼─────┼────┼──────┼─────────────┤
  │      │              │        │          │        │自96年8月23 │自96年9月24日起至清償日止 │
  │  2   │   10,911.37  │        │          │ 11.8％ │日起至清償日│，逾期在6個月以內者按前開 │
  │      │              │        │          │        │止          │利率10％，逾期超過6個月者 │
  │      │              │        │          │        │            │，按上開利率20％計算      │
  └───┴───────┴────┴─────┴────┴──────┴─────────────┘
以上正本係照原本作成
如對本判決上訴，須於判決送達後20日內向本院提出上訴狀
中    華    民    國    97    年    10    月    31    日
                                書記官  蔡凱如


司法院資訊處製作；財團法人民間司法改革基金會備份。
